【裁判字號】    98,上易,1097
【裁判日期】    980610
【裁判案由】    妨害自由
【裁判全文】
臺灣高等法院刑事判決                98年度上易字第1097號
上  訴  人  臺灣臺北地方法院檢察署檢察官
被      告  甲○○
                    號4樓
上列上訴人因被告妨害自由案件，不服臺灣臺北地方法院97年度
易字第3761號，中華民國98年3月25日第一審判決（起訴案號：
臺灣臺北地方法院檢察署97年度偵字第21457號），提起上訴，
本院判決如下：
    主  文
原判決撤銷。
甲○○以加害生命之事，恐嚇他人致生危害於安全，處拘役貳拾
日，如易科罰金，以新台幣壹仟元折算壹日。
    事  實
一、甲○○係臺北市中山區松江里里民，乙○○為該里里長，甲○○並曾與乙○○競選該里里長落選。乙○○民國（下同）
    96年12月14日20時20分許，在臺北市○○區○○路259巷14
    號1樓松江里辦公室召開都市更新計畫會議時，因甲○○突
    然帶人至現場，雙方發生不快，乙○○事後即向臺北地檢署
    提出恐嚇告訴，嗣經檢察官偵查，向原審法院聲請簡易判決
    處刑，原審法院受理後，改依通常程序審理，並於97年7月1
    9日以97年度易字第660號判決諭知甲○○無罪（該案嗣經本
    院於97年12月31日駁回上訴確定），甲○○於原審法院判決
    無罪後，即向臺北地檢署提出誣告之告訴，甲○○、乙○○
    乃於97年7月21日前往臺北地檢署應訊，證人丙○○則以證
    人身分與乙○○相偕至上址候訊。同日15時45分許，3人同
    在臺灣臺北地方法院檢察署（下稱臺北地檢署）第12偵查庭
    外候訊時，甲○○因與乙○○有前開怨隙，竟基於恐嚇之犯
    意，向乙○○恫稱：「不會讓你過8月15日！（台語）」
    等語，以加害生命之事恐嚇乙○○，使乙○○心生畏懼，致
    生危害於安全。
二、案經乙○○訴請臺北市政府警察局中正第一分局移送臺灣臺
    北地方法院檢察署檢察官偵查起訴。
    理  由
一、訊據被告甲○○固坦承於上揭時地，在臺北地檢署第12偵查
    庭外候訊時，遇到告訴人及證人丙○○等情不諱，惟堅詞否
    認有前開恐嚇犯行，辯稱：伊並未說不會讓告訴人過8月15
    日，只是跟告訴人說伊已具名向調查局檢舉告訴人貪污，過
    不了8月15，調查局就會調查你，本件係告訴人斷章取義云
    云。惟查：
  (一)證人即告訴人乙○○於原審審理時證稱：我和證人丙○○坐
    在一起。被告來的時候就靠過來對丙○○說你不要亂講話，
    還有大聲對我說不要讓我過8月15。只有這兩句話，我們沒
    有理他等語（見原審98年3月13日審判筆錄）；且證人丙○○於原審審理時證稱：「97年7月21日下午3時多，我和乙○○在偵查法庭外面等待開庭，被告走過來，對我說叫我不要
    亂說話，後來又向里長說不要讓他過8月15（台語）」、「
    就只有說這兩句話而已」等語，互核一致，足見證人即告訴
    人乙○○之指訴與事實相符。
  (二)被告雖以前開情詞置辯，但被告即令已具名向調查局檢舉告
    訴人貪污，何以知悉調查局會於同年8月15日以前即行調查
    傳訊，又調查局如已開始調查傳訊，何以告訴人無法「過8
    月15日」，凡此均見被告所稱向調查局檢舉告訴人貪污之事
    ，與「8月15日」無關，被告執此爭辯，顯與事理有違，自
    不足取。再依國內曆制及民俗，8月15日為中秋節，係家庭
    成員團圓之日，以「無法過8月15日」等語相向，雖該語句
    無主詞，且前後並無其他語句，但被告與告訴人間有如事實
    欄所示之爭訟，為其等所自承，並有本被告前案紀錄表、臺
    北地檢署檢察官聲請簡易判決處刑書在卷可稽（見他字第73
    43號卷第4頁），雙方生有怨隙，即難認被告所言並非意在
    恐嚇，而依前開語句文義觀察，意指讓對方無法活過8月15
    日團圓之日，被告係以加害生命之事，恐嚇告訴人，至為明
    灼。被告辯稱本件純係告訴人斷章取義云云，無非空言巧飾
    ，不足採信。
  (三)證人即告訴人乙○○於原審審理時證稱：「（檢察官問：被
    告對你和丙○○說話的時候口氣如何？）很兇，我和丙○○
    都很怕。到現在丙○○還是很怕。」等語，足見被告前開恐
    嚇言語，已使乙○○心生畏懼，致生危害於安全。
  (四)被告於原審審理時固另辯稱：其等三人進入法庭應訊時，告
    訴人曾當庭向檢察官提出甫在庭外對談內容，其則向檢察官
    解釋說明已向調查局檢舉之事等語，惟證人丙○○於原審證
    稱：「（被告問：那天97年7月21日乙○○請你出來作證，
    我們在法庭外面時，我有沒有跟你講什麼事情？）97年7月
    21日下午3時多，我和乙○○在偵查法庭外面等待開庭，被
    告走過來，對我說叫我不要亂說話，後來又向里長說不要讓
    他過八月十五（台語），就沒有說什麼了。（被告問：你憑
    良心講我有沒有跟你說我已經具名向調查局檢舉的事情？）
    沒有。我剛才說的是事實，只有說這些而已，都沒有提到調
    查局的事情。（被告問：我是否在法庭外還跟你提過說這個
    事情不關你的事？）沒有，我就是和里長坐在那邊等，他就
    直接過來就只有說叫我不要亂講話，又向里長說不要讓他過
    八月十五（台語）。」等語；證人乙○○於原審亦證稱：「
    （檢察官問：97年7月21日在台北地檢署偵查庭外面，你是1
    個人等候開庭嗎？）不是，我和證人丙○○坐在一起。（檢
    察官問：你在等候開庭時，被告甲○○有跟你談話嗎？）因
    為我和丙○○坐在一起，被告來的時候就靠過來對丙○○說
    你不要亂講話，還有大聲對我說不要讓我過八月十五。（檢
    察官問：甲○○這樣跟你說的時候，有沒有用手勢？）手有
    舉起來，但不是用比的。（檢察官問：被告對你和丙○○說
    話的時候口氣如何？）很兇，我和丙○○都很怕。到現在丙○○還是很怕。（法官問：在法庭外等開庭的時候，被告除
    了說那兩句話外，有無說其他的事情？）只有這兩句話，沒
    有其他事情，因為我們沒有理他，法警有過來要他小聲點不
    要吵架。（法官問：被告有無在法庭外跟你提過到調查局檢
    舉你貪污的事情？）沒有…。（法官問：你在開誣告案件，
    為何被告要提向調查局檢舉你貪污的事情？）他是要轉移話
    題。（法官問：被告是否有向檢察官提到他向調查局檢舉的
    貪污，而調查局八月十五日會調查你？）不是這樣說，在庭
    內被告是說謊，他跟檢察官說他剛剛在外面跟我說有向調查
    局檢舉我貪污。但是被告在外面沒有這樣跟我說。（法官問
    ：被告跟檢察官作這個表示，你有何反應？）我當然是向檢
    察官說被告在外面沒有說他向調查局檢舉我貪污。（法官問
    ：就你們兩個互相的說詞，檢察官有何表示？）這麼久我也
    忘記了。（法官問：剛才提到你們二人向檢察官提到的事情
    ，丙○○是否在場？）在。」等語，均否認被告在偵查庭外
    有提及向調查局檢舉告訴人貪污之事，見被告所辯屬虛，自
    不足採。
  (五)至證人丙○○於原審證稱：「（被告問：我們進入檢察庭後
    ，乙○○有無跟檢察官剛才在法庭外發生的事情？）沒有。
    」等語，與證人乙○○於原審證稱：「（法官問：被告有無
    在法庭外跟你提過到調查局檢舉你貪污的事情？）沒有。那
    是在法庭內說的話。（法官問：你在開誣告案件，為何被告
    要提向調查局檢舉你貪污的事情？）他是要轉移話題。（
    法官問：被告是否有向檢察官提到他向調查局檢舉的貪污，
    而調查局八月十五日會調查你？）不是這樣說，在庭內被告
    是說謊，他跟檢察官說他剛剛在外面跟我說有向調查局檢舉
    我貪污。但是被告在外面沒有這樣跟我說。（法官問：被告
    跟檢察官作這個表示，你有何反應？）我當然是向檢察官說
    被告在外面沒有說他向調查局檢舉我貪污。」等語，固有歧
    異，且證人乙○○於原審初係證稱：「（被告問：當天入法
    庭後你有沒有跟檢察官陳述剛才在法庭外面發生的事情？）
    因為每次發生的事情都不一樣。這次我有沒有跟檢察官說他
    你跟我講的話我已經忘記了。（被告問：我當時有無跟檢察
    官解釋剛剛在法庭外面發生的事情？）我也忘記了。」等語
    ，嗣則證稱：「（法官問：被告有無在法庭外跟你提過到調
    查局檢舉你貪污的事情？）沒有。那是在法庭內說的話。（
    法官問：你在開誣告案件，為何被告要提向調查局檢舉你貪
    污的事情？）他是要轉移話題。（法官問：被告是否有向檢
    察官提到他向調查局檢舉的貪污，而調查局八月十五日會調
    查你？）不是這樣說，在庭內被告是說謊，他跟檢察官說他
    剛剛在外面跟我說有向調查局檢舉我貪污。但是被告在外面
    沒有這樣跟我說。（法官問：被告跟檢察官作這個表示，你
    有何反應？）我當然是向檢察官說被告在外面沒有說他向調
    查局檢舉我貪污。」等語，前後供詞亦有不一。惟按告訴人
    、證人之陳述有部分前後不符，或相互間有所歧異時，究竟
    何者為可採，法院仍得本其自由心證予以斟酌，非謂一有不
    符或矛盾，即應認其全部均為不可採信；尤其關於行為動機
    、手段及結果等之細節方面，告訴人之指陳，難免故予誇大
    ，證人之證言，有時亦有渲染之可能；然其基本事實之陳述
    ，若果與真實性無礙時，則仍非不得予以採信，最高法院74
    年台上字第1599號判例足資參照。經查：被告於97年7 月21
    日下午3時許，在前開偵查法庭外，向告訴人說不要讓告訴
    人過8月15日（台語）等關於恐嚇基本事實之陳述，證人丙○○及告訴人乙○○所供相符，且始終一致，自足採信。至
    被告是否在偵查庭內向檢察官陳述至調查局檢舉告訴人貪污
    ，與被告前開恐嚇犯行，並無直接關連，且被告為掩飾其在
    偵查庭外之恐嚇犯行，乃在偵查庭內設詞圖卸，亦非無可能
    ，自難以其在偵查庭內曾向檢察官陳述至調查局檢舉告訴人
    貪污，即認其未在偵查庭外實施恐嚇犯行，是以關於被告是
    否在偵查庭內曾向檢察官陳述至調查局檢舉告訴人貪污一節
    ，證人丙○○與告訴人乙○○之證詞容有不一，且告訴人乙○○初則證稱：我忘記了等語，嗣改稱：「（被告有無在法
    庭外跟你提過到調查局檢舉你貪污的事情）沒有，那是在法
    庭內說的話。」、「被告跟檢察官說他剛剛在外面跟我說有
    向調查局檢舉我貪污。」、「我當然是向檢察官說被告在外
    面沒有說他向調查局檢舉我貪污。」，前後亦不一致，但其
    等對於基本事實之陳述，既與真實性無礙，仍非不得予以採
    信，自難以其他無關事項證詞之歧異，即作為有利於被告之
    認定。
  (六)綜上所述，被告所辯無非空言，不足採信。本件事證明確，
    被告犯行堪以認定。
二、核被告所為，係犯刑法第305條之以加害生命之事，恐嚇他
    人，致生危害於安全罪。
三、原審未為詳究，遽為被告無罪之諭知，尚有未洽。公訴人上
    訴意旨，執此指摘原判決不當，為有理由，應予撤銷改判。
    爰審酌被告與告訴人素有怨隙，雙方涉訟，心生不滿，即出
    言恐嚇，危害他人安全，對社會風氣產生不良影響，且犯後
    否認犯罪，兼衡其生活狀況、智識程度、犯罪動機、目的、
    手段等一切情狀，量處拘役20日，並諭知如易科罰金，以新
    台幣1千元折算1日。
據上論斷，應依刑事訴訟法第369條第1項前段、第364條、第299
條第1項前段，刑法第305條、第41條第1項前段，刑法施行法第1
條之1第1項、第2項前段，判決如主文。
本案經檢察官侯千姬到庭執行職務
中    華    民    國    98    年    6    月    10     日
                  刑事第十七庭審判長法  官  趙功恆
                                    法  官  陳憲裕
                                    法  官  高明哲
以上正本證明與原本無異。
不得上訴。
                                    書記官  梁淑時
中    華    民    國    98    年    6     月    11    日
附錄：本案論罪科刑法條全文
刑法第305條
（恐嚇危害安全罪）
以加害生命、身體、自由、名譽、財產之事，恐嚇他人致生危害
於安全者，處2年以下有期徒刑、拘役或3百元以下罰金。


司法院資訊處製作；財團法人民間司法改革基金會備份。
